臺灣高等法院高雄分院刑事判決　　　　　九十三年度上易字第四七號
　　上　訴　人
　　即　被　告　甲○○
右上訴人因侵占案件，不服臺灣高雄地方法院九十三年度易字第四八０號中華民國九
十三年七月二十三日第一審判決（起訴案號：臺灣高雄地方法院檢察署九十三年度偵
字第五九八號），提起上訴，本院判決如左：
      主      文
上訴駁回。
甲○○緩刑年。
      事實及理由
一、本案經本院審理結果，認原審判決之認事用法及量刑，均無不當，應予維持，並
    引用原審判決書所記載之事實、證據及理由。
二、上訴人即被告甲○○上訴意旨雖又辯稱：被告取得新台幣（下同）二百六十萬元
    賠償金後，支付喪葬費四十八萬元，清償劉心正生前債務本金八十萬元，加上五
    年四個月利息一百零二萬四千元，以上合計為二百三十萬零四千元，餘款為二十
    九萬六千元，依民法第一千零五條及第一千零三十九條夫妻法定財產制規定，被
    告可優先取回遺產之半數即十四萬八千元，其餘十四萬八千元由被告與告訴人乙
    ○○均分，為七萬四千元，被告於劉心正死亡後，已給付乙○○共十三萬元，被
    告並無侵占云云。
三、惟查：被告於檢察官偵查中供稱「我認為賠償金的錢，不應該給乙○○，所以就
    將賠償金全數用於買房子所用」（偵查卷第十四頁），於原審供稱「我將賠償金
    用來還欠債一百多萬元，另購買房子花費頭期款五十萬元，房貸二百三十萬元」
    （原審簡字卷第十三頁），「我於辦喪事前後，陸續拿了十幾萬元給乙○○，我
    拿（到）賠償金二百六十萬，拿八十萬元買房子登記在我名下，清償劉心正生前
    債務八十幾萬元，剩下用以支付我自己的債務、會錢及生活費，加上我已經繳納
    四、五年的利息，沒有辦法另外替乙○○清償債務」（原審易字第八十、八四頁
    ）等語。由上可見，被告以賠償金支出者，為清償劉心正生前債務八十幾萬元，
    支付喪葬費四十八萬元，合計為一百三十萬元左右，餘款用於購買房子，清償其
    債務、會款及生活費甚明。劉心正生前債務之利息，係劉心正生前所支付，並非
    被告以其原有財產付出，自不能就告訴人乙○○應繼承之賠償金取償。被告持有
    乙○○繼承之賠償金，擅自為自己花用，其有不法所有意圖而侵占自己持有他人
    之物，其侵占事證明確。被告上訴意旨執前詞指摘原判決不當，為無理由，應予
    駁回。
四、又查，被告未曾受有期徒刑以上刑之宣告，有台灣高等法院被告全國前案紀錄表
    附卷可稽，品行尚佳，經此刑之宣告，當知警惕，應無再犯之虞，且所侵占之金
    額非鉅，及為顧及被告與告訴人乙○○之母子關係，不致更形惡化，本院認所宣
    告之刑，以暫不執行為適當，併予宣告緩刑年。
據上論斷，應依刑事訴訟法第三百六十八條、第三百七十三條、刑法第七十四條第一
款，判決如主文。
本案經檢察官沈紹嘉到庭執行職務。
中    華    民    國     九十三     年       九      月       三十      日
                              臺灣高等法院高雄分院刑事第八庭
                                  審判長法官  洪慶鐘
                                        法官  曾英玉
                                        法官  趙文淵
右正本證明與原本無異。
不得上訴。
                                      書記官  彭筱瑗
中    華    民    國     九十三     年       十       月      一        日
                                                                        Ｆ
附件：
臺灣高雄地方法院刑事判決                         九十三年度易字第四八號
    公  訴  人  臺灣高雄地方法院檢察署檢察官
    被      告  甲○○  女  四十六歲（民國○○○年○月○○日生）
                        住高雄縣林園鄉○○路三之七二號
                        身分證統一編號：Ｓ二二四六一九三六號
右列被告因侵占案件，經檢察官聲請簡易判決處刑（九十三年度偵字第五九八號），
本院鳳山簡易庭認為不宜，移由本院改依通常程序審理，判決如左：
    主  文
甲○○意圖為自己不法之所有，而侵占自己持有他人之物，處有期徒刑陸月，如易科
罰金，以參佰元折算壹日。
    事  實
一、甲○○與乙○○係母子關係，緣甲○○於民國八十一年一月二十九日與劉心正結
    婚後，其與前夫所生之子乙○○，經劉心正於八十六年一月九日收養為子，嗣劉
    心正於九十一年十月二十八日因車禍死亡，其繼承人僅有甲○○與乙○○二人，
    甲○○經乙○○授權，由其本人兼代理乙○○與肇事者薛子鴻及其所屬之通祥貨
    運股份有限公司（下稱通祥公司）在臺北縣瑞芳調解委員會成立調解，雙方同意
    由薛子鴻及其所屬之通祥公司賠償甲○○及乙○○喪葬費、精神慰撫金計新臺幣
    （下同）二百六十萬元，其中十萬元係以現金支付，另二百五十萬元部分則交付
    通祥公司為發票人、付款人為第一商業銀行蘇澳分行、面額分別為一百四十萬元
    及一百一十萬元、發票日分別係九十一年十一月一日及九十一年十一月二十一日
    之支票二紙，詎甲○○為自己兼代理乙○○收訖上開現金十萬元及支票二紙後，
    明知其持有前開賠償金中六十萬元之部分係代理乙○○所收受，應交付乙○○，
    竟意圖為自己不法之所有，萌生易持有為所有之意，將該六十萬元予以侵占入己
    ，嗣乙○○於九十二年三、四月間向甲○○索討上開六十萬元之款項，甲○○拒
    不交付，乙○○始知上情，並於九十二年八月十四日至臺灣高雄地方法院檢察署
    提出告訴，因而查獲。
二、案經乙○○告訴臺灣高雄地方法院檢察署檢察官偵查後聲請簡易判決處刑，由本
    院改依通常程序審理。
    理  由
一、訊據被告甲○○固承認於右述時地領取上開賠償金額後並未交付六十萬元予證人
    乙○○乙情屬實，惟矢口否認有何侵占犯行，辯稱：我於辦喪事前後，陸續拿了
    十幾萬元給乙○○，並代表乙○○出面與通祥公司談調解，我將賠償金中八十萬
    元買房子登記在我名下，並清償劉心正生前之債務七、八十萬元，剩下用以支付
    我自己的債務、會錢及生活費，沒有辦法另外替乙○○清償債務，將來若我過世
    ，房屋亦由乙○○繼承，我並無侵占之故意云云。經查：
（一）右述事實，業據證人乙○○於警訊、偵查及本院審理時證述：被告於八十一年
      間與劉心正結婚，我於八十六年間，經劉心正收養為子，劉心正於九十一年十
      月二十八日遭通祥公司之大貨車撞死後，我將身分證件交付被告，由被告出面
      與通祥公司談調解，我當時要求被告拿賠償金中的六十萬元為我清償信用卡債
      務及車貸，被告有答應，結果被告拿到賠償金後，並未依約拿六十萬元給我，
      亦未替我清償債務，我於九十二年三、四月間向被告索討款項，被告拒不給付
      ，我才提出告訴等語明確（九十二年十月二十一日偵訊筆錄、偵查卷第七頁、
      本院九十三年七月十四日審判筆錄），並有全戶戶籍資料查詢結果二紙、個人
      除戶資料查詢結果一紙及臺北縣瑞芳鎮調解委員會調解書一份附卷可憑。而通
      祥公司支付之賠償金十萬元現金及通祥公司為發票人、付款人為第一商業銀行
      蘇澳分行、面額分別為一百四十萬元及一百一十萬元、發票日分別係九十一年
      十一月一日及九十一年十一月二十一日之支票二紙，確實均由被告親自領取、
      兌現乙情，此據被告自承在卷（本院九十三年四月二十七日準備程序筆錄），
      並有第一商業銀行九十三年六月八日（九三）一蘇字第九二號函附之支票影本
      二紙足稽。
（二）被告雖以前詞置辯，惟查被告於偵查中稱：我認為賠償金的錢不應該給乙○○
      ，所以就將賠償金全數用於買房子所用云云（偵查卷第一四頁），於本院初次
      訊問時則稱：我將賠償金用來還欠債一百多萬元，另購買房子花費頭期款五十
      萬元，房貸二百三十萬元云云（本院九十三年三月二十三日訊問筆錄），後改
      稱：我於拿取賠償金後，有拿七萬多元一次、三萬多元二次予乙○○使用，丙
      乙○○繳納車款云云（本院九十三年四月一日訊問筆錄），於本院準備程序時
      另稱：乙○○有向我表示他要繳車貸六、七萬元，後來我拿到賠償金後，有給
      他這筆錢云云（本院九十三年四月二十七日準備程序筆錄），於本院審理時又
      改稱：我在辦理劉心正喪事前後，陸陸續續拿了十幾萬元給乙○○，而我在領
      取賠償金後，將其中八十萬元買房子登記在我名下，另拿八十幾萬元清償劉心
      正生前債務，餘款用以清償我自己的債務、會錢及生活費云云，觀諸被告上開
      辯解，被告針對賠償金用途、拿多少金錢予證人乙○○之供述前後矛盾、互相
      齟齲，則其辯解是否可信，已有疑問；況證人乙○○歷經警訊、偵查及本院審
      理，始終否認有收受被告交付之十幾萬元（偵查卷第七頁、本院九十三年七月
      十四日審判筆錄），而被告亦無法提出交付十幾萬元予證人乙○○之證據以供
      本院參酌，再佐以被告於本院審理時自承於參與調解前，證人乙○○要求其領
      得賠償金後，需代為清償信用卡債務及車貸，然其於領取全數賠償金後，並未
      替證人乙○○清償信用卡債務及車貸等語非虛（本院九十三年七月十四日審判
      筆錄），足證被告確有侵占代證人乙○○領取之六十萬元款項無疑。綜上所述
      ，被告所辯顯係卸責之詞，不足採信。被告於本院審理時請求傳訊證人劉進成
      ，證明其有清償劉心正生前債務云云，經核與本案待證事項無涉，本院認無予
      以傳訊之必要。事證明確，被告犯行應堪認定。
二、核被告所為，係犯刑法第三百三十五條第一項之侵占罪。又按配偶，有相互繼承
    遺產之權，其與直系血親卑親屬同為繼承時，其應繼分與他繼承人平均，民法第
    一千一百三十八條、第一千一百四十四條第一款分別規定甚詳，是依繼承法則，
    被告本應與證人乙○○均分賠償金，即證人乙○○本可分得賠償金之半數一百三
    十萬元，惟證人乙○○於本院審理時已到庭證述：我將身分證件交付被告，由被
    告出面與通祥公司談和解，我當時要求被告拿賠償金中的六十萬元為我清償信用
    卡債務及車貸，被告有答應等語屬實（本院九十三年七月十四日審判筆錄），可
    見證人乙○○僅主張賠償金中六十萬元為其所有，其餘部分應認為業已拋棄請求
    ，從而被告係侵占證人乙○○六十萬元，並非一百三十萬元，公訴人認被告侵占
    金額為一百三十萬元，容有誤會，應予更正。爰審酌被告與證人乙○○為母子關
    係，被告受證人乙○○委託代為收取賠償金六十萬元，竟予以侵占，惟念犯後坦
    承未交付六十萬元予證人乙○○，態度尚可，且被告所為僅侵害證人乙○○財產
    法益，犯罪情節尚非重大等一切情狀，量處如主文所示之刑，並諭知易科罰金之
    折算標準。
據上論斷，應依刑事訴訟法第四百五十二條、第二百九十九條第一項前段，刑法第三
百三十五條第一項、第四十一條第一項，罰金罰鍰提高標準條例第一條前段、第二條
，判決如主文。
本案經檢察官朱婉綺到庭執行職務。
中      華      民      國      九十三      年    七    月    二十三    日
                                  臺灣高雄地方法院刑事庭
                                        審判長法官   張桂美
                                              法官   唐中興
                                              法官   莊珮君
右正本證明與原本無異。
如不服本判決，應於判決送達後十日內，向本院提出上訴狀。
                                            書記官   林志衡
中      華      民      國      九十三      年    七    月    二十三    日
附錄本件判決論罪科刑法條：
中華民國刑法第三百三十五條
(普通侵占罪)
意圖為自己或第三人不法之所有，而侵占自己持有他人之物者，處五年以
下有期徒刑、拘役或科或併科一千元以下罰金。
前項之未遂犯罰之。
